【裁判字號】    90,訴,167
【裁判日期】    900425
【裁判案由】    強盜
【裁判全文】
臺灣嘉義地方法院刑事判決                            九十年度訴字第一六七號
    公  訴  人  臺灣嘉義地方法院檢察署檢察官
    被      告  丁○○
                甲○○
                乙○○
    共      同
    指定辯護人  本院公設辯護人戊○○
右列被告因強盜案件，經檢察官提起公訴（九十年度偵字第二五號），本院判決如
左：
    主  文
丁○○結夥三人以上竊盜，累犯，處有期徒刑柒月。
甲○○結夥三人以上竊盜，累犯，處有期徒刑柒月。
乙○○結夥三人以上竊盜，處有期徒刑陸月，如易科罰金，以佰元折算壹日。
    事  實
一、丁○○曾因妨害風化案件，經臺灣高等法院台南分院於民國八十八年八月四日以
    八十八年度上訴字第六五五號判決判處有期徒刑十一月，並於八十八年九月四日
    確定，嗣於八十九年六月十二日執行完畢；另甲○○曾因妨害自由之案件，經本
    院以八十五年度易字第七一三號判決判處有期徒刑十月，嗣於八十五年七月十八
    日經臺灣高等法院台南分院以八十五年度上易字第九九○號判決上訴駁回確定，
    於八十六年七月十日執行完畢。詎二人均仍不知悔改，復夥同乙○○，三人基於
    共同意圖為自己不法所有之犯意，於八十九年十二月二十八日下午七時許，在嘉
    義縣朴子市仁和里小榔十七之二號前，由甲○○下手打破丙○○所有之車牌號
    碼ＲＫ─八二五八號自用小客車之車窗玻璃後（毀損部分未據告訴），再由乙○○侵入車內竊取丙○○所有之硬幣新台幣（下同）二百十四元，私章一枚、鴿子
    腳環一只，丁○○則駕駛車號ＳＮ─○九二九號自用小客車在旁接應，嗣於乙○○竊得上開財物之際，為丙○○發覺前往查看，乙○○見狀，隨即跳上由丁○○
    所駕之上開車輛內並與丁○○、甲○○逃逸，旋為警循線於八十九年十二月二十
    八日下午七時二十分許，在嘉義縣朴子市溪口里蒜頭大橋下，查獲上情，並在丁○○所駕駛之上開小客車內，扣得丙○○所失竊之硬幣二百十四元，私章一枚、
    鴿子腳環一只。
二、案經嘉義縣警察局朴子分局報請臺灣嘉義地方法院檢察署檢察官偵查起訴。
    理  由
一、右揭犯罪事實，業據被告乙○○於本院調查及審理時，坦承不諱，核與共同被告
    丁○○在本院調查時所供述：「：：我有看到乙○○在拿車上的東西。」等語相
    符，並經被害人丙○○指述綦詳，是被告乙○○前揭自白，核與事實相符，自堪
    採信。另訊據被告丁○○、甲○○均矢口否認右揭犯行，丁○○辯稱：當時伊停
    車下來小便，並沒有下手偷東西的云云；甲○○則辯稱：伊亦沒有偷東西，僅是
    將酒瓶丟出去不小心砸到丙○○之車窗而已云云。經查：被告丁○○、甲○○、
    乙○○係於八十九年十二月二十八日下午七時許，由被告丁○○駕駛車號ＳＮ─
    ○九二九號自用小客車，搭載被告甲○○、乙○○，途經嘉義縣朴子市仁和里小
    榔十七之二號前，甲○○曾打破丙○○所有之車牌號碼ＲＫ─八二五八號自用
    小客車之車窗玻璃（毀損部分未據告訴），繼之乙○○侵入車內竊取丙○○所有
    之硬幣二百十四元，私章一枚、鴿子腳環一只等情，此為被告丁○○等三人所供
    承在卷。復查：被告乙○○竊取丙○○所有之上開財物時，被告丁○○則已親眼
    目睹，已見前述。第查：被告乙○○竊得上開物品後，甲○○則令被告丁○○駕
    駛上開小客車離開現場等情，亦據被告丁○○於偵查及警訊中供承在卷（偵查卷
    第十二頁背面第十一行、警卷第二頁第十一行），末查：被告三人離開現場後，
    丙○○乃報警，旋於八十九年十二月二十八日下午七時二十分許，經警在嘉義縣
    朴子市溪口里蒜頭大橋下，查獲被告三人，並在丁○○所駕駛之上開小客車內，
    扣得丙○○所有失竊之硬幣二百十四元，私章一枚、鴿子腳環一只等惰，亦據被
    告丁○○（警卷第一頁背倒數第一行以下）、甲○○（警卷第六頁背面第五行以
    下）、乙○○（警卷第三頁背面第七行以下）分別供認屬實，互核一致，且有該
    等財物扣案可資佐證，此有贓物認領保管單一紙附卷足按。則揆諸被告丁○○、
    甲○○既與下手竊取財物之乙○○同乘一車前往事發地點，事前由被告甲○○打
    破丙○○所有上開小客車之車窗，以利被告乙○○下手偷竊，事後再由目睹前情
    之丁○○，依被告甲○○指示，搭載被告乙○○，駕車逃逸現場，而經警查獲時
    ，除當場當獲被告三人外，並在上開小客車內扣得上開硬幣二百十四元，私章一
    枚、鴿子腳環一只，故由上情可證，被告丁○○、甲○○事前確有與被告乙○○
    共同竊盜之犯意連絡，並推由被告甲○○破壞車窗，乙○○則下手行竊，被告丁○○則在場接應無訛，事實已明，被告丁○○、甲○○前揭所辯，應屬事後卸責
    之詞，委無可採，此外，復有上開贓物認領保管單附卷可稽，事證明確，其等上
    開犯行，均堪認定。
二、按刑法第三百二十九條所定因脫免逮捕而當場施以強暴脅迫，以強盜論者，係指
    竊盜事發後，因發現之人欲加逮捕，行為人為脫免逮捕而當場施以強暴脅迫之謂
    ；苟竊盜犯行尚未被發現，或雖經發現而對方並無逮捕舉動，行為人即施以強暴
    脅迫者，則不能論以準強盜罪（最高法院八十四年度台上字第五八八二號判決參
    照）。本件被告乙○○雖於行竊後，有腳踼被害人丙○○之行為，此據丙○○到
    庭結證明確，被害人丙○○復證述：「（問：那時你是否要抓賊？）不是，我只
    是看前面有車，上前查看而已。」等語，揆之前揭說明，被告乙○○於行竊後，
    雖有腳踼被害人丙○○之強暴行為，惟被害人丙○○當時既非以逮捕舉動之意，
    是被告丙○○該等行為，即難認為構成刑法第三百二十九條準強盜罪名。故核被
    告丁○○、乙○○、甲○○所為，均係犯刑法第第三百二十一第一項第四款之結
    夥三人以上竊盜罪名。公訴意旨認係應依刑法第三百二十九條、第三百三十條第
    一項之準加重強盜罪處斷，尚有未洽，惟起訴之事實相同，起訴法條應予變更。
    被告三人彼此間，就前揭罪名，有犯意聯絡及行為分擔，均為共同正犯。查被告
    丁○○曾因妨害風化案件，經臺灣高等法院台南分院於八十八年八月四日以八十
    八年度上訴字第六五五號判決判處有期徒刑十一月，並於八十八年九月四日確定
    ，嗣於八十九年六月十二日執行完畢；另甲○○曾因妨害自由之案件，經本院以
    八十五年度易字第七一三號判決判處有期徒刑十月，嗣於八十五年七月十八日經
    臺灣高等法院台南分院以八十五年度上易字第九九○號判決上訴駁回確定，於八
    十六年七月十日執行完畢等情，此有臺灣嘉義地方法院檢察署被告刑案資料查註
    紀錄表附於偵查卷可稽，其等於五年之內，再犯本件有期徒刑以上之罪，均為累
    犯，應依刑法第四十七條之規定加重其刑。爰審酌被告三人之素行資料、智識程
    度、犯罪之動機、目的、手段、竊得財物價值不多，所生危害非鉅，及犯罪後，
    被告乙○○坦承犯行，態度良好，被告丁○○、甲○○不知海悟，猶飾詞狡辯等
    一切情狀，各量處如主文所示之刑，被告乙○○部分並依法諭知易科罰金之折算
    準標。
三、按刑法第四十一條原規定：「犯最重本刑為三年以下有期徒刑以下之刑之罪，而
    受六月以下有期徒刑或拘役之宣告，因身體、教育、職業或家庭之關係，執行顯
    有困難者，得以一元以上三元以下折算壹日，易科罰金。」，惟該條文業於九十
    年一月四日修正為（第一項）：「犯最重本刑為五年以下有期徒刑以下之刑之罪
    ，而受六月以下有期徒刑或拘役之宣告，因身體、教育、職業或家庭之關係，執
    行顯有困難者，得以一元以上三元以下折算壹日，易科罰金。但確因不執行所宣
    告之刑，難收矯正之效，或難以維持法秩序者，不在此限」，（第二項）：「併
    合處罰之數罪，均有前項情形，其應執行之刑逾六月者，亦同。」，並於九十年
    一月十日經總統公布施行，本件被告乙○○犯罪時間在舊法時期，比較新舊法結
    果，以新法較有利於被告之易科罰金，自應適用新法，併此指明。
據上論斷，應依刑事訴訟法第二百九十九條第一項前段、第三百條、刑法第二條第一
項前段、第二十八條、第三百二十一條第一項第四款，第四十一條第一項前段、第四
十七條、罰金罰鍰提高標準條例第二條，判決如主文。
本案經檢察官陳美君到庭執行職務
中      華      民      國    九十      年      四      月    二十五    日
                                臺灣嘉義地方法院刑事第三庭
                                    法  官  王  漢  章
右正本證明與原本無異。
如不服本判決，應於判決送達後十日內向本院提出上訴狀( 應附繕本 )。
中      華      民      國    九十      年      四      月    二十六    日
                                    書記官  李  文  政
附錄：
刑法第三百二十一條：
犯竊盜罪而有左列情形之一者，處六月以上五年以下有期徒刑：
  一、於夜間侵入住宅或有人居住之建築物、船艦，或隱匿其內而犯之者。
  二、毀越門扇、牆垣或其他安全設備而犯之者。
  三、攜帶兇器而犯之者。
  四、結夥三人以上而犯之者。
  五、乘火災、水災或其他災害之際而犯之者。
  六、在車站或埠頭而犯之者。
前項之未遂犯罰之。


司法院資訊處製作；財團法人民間司法改革基金會備份。
